【裁判字號】    98,抗,164
【裁判日期】    980821
【裁判案由】    給付借款強制執行聲明異議
【裁判全文】
臺灣高等法院高雄分院民事裁定           98年度抗字第164號
抗  告  人  皓中資產管理有限公司
                        之1
法定代理人  乙○○
上列抗告人因與相對人甲○○等2 人間給付借款強制執行事件，
對於民國98年4月28日臺灣高雄地方法院98年度審事聲字第20號
所為駁回異議之裁定提起抗告，本院裁定如下：
    主  文
抗告駁回。
抗告程序費用新台幣壹仟元由抗告人負擔。
    理  由
一、異議及抗告意旨略以：原債權人台灣中小企業銀行股份有限
    公司（下稱台灣中小企銀）持原審法院89年度訴字第112 號
    民事確定判決，聲請對相對人為強制執行，其未受足額清償
    之債權（下稱系爭債權），經執行法院於民國90年10月8 日
    核發89年度執字第22154 號債權憑證（下稱系爭債權憑證，
    債權額新台幣258 萬1655元）。嗣台灣中小企銀於92年4 月
    3 日將系爭債權讓與力富資產管理股份有限公司（下稱力富
    公司），並依金融機構合併法第15條第1 項第1 款及第18條
    第3 項規定，為債權讓與之公告。力富公司於94年1 月24日
    將系爭債權讓與馬來西亞德義第一資產管理股份有限公司台
    灣分公司（下稱德義公司），德義公司再於95年3 月3 日將
    系爭債權讓與台北國鼎資產管理有限公司（下稱國鼎公司）
    ，國鼎公司復於97年4 月30日將系爭債權讓與抗告人，抗告
    人為原執行名義之繼受人，並據以聲請對相對人為強制執行
    。而抗告人為資產管理公司，依據金融機構合併法之立法意
    旨，其債權讓與通知之方式，應得類推適用金融機構合併法
    第15條第1 項第1 款、第18條第3 項之規定，以公告方式為
    之，抗告人業就受讓系爭債權之事實，以公告代替讓與通知
    ，已對相對人發生效力。縱認抗告人之公告不生通知之效力
    ，然債權讓與通知僅係對債務人所為觀念通知，使債務人知
    有債權移轉之事實，免誤向原債權人清償，其方式既無任何
    限制，即無於聲請強制執行前，先對債務人為債權讓與通知
    之必要，且非不得於強制執行程序進行中由執行法院併行為
    之或伺機通知，使對相對人發生效力。原裁定認不得以公告
    方式代替債權讓與通知，或民法第297 條第1 項所指對於債
    務人不生「效力」，係指生效效力而非對抗效力，非得由執
    行法院於強制執行程序中寄送債權讓與之文件以代通知，而
    以抗告人受讓債權不生效力為由，駁回抗告人強制執行之聲
    請，顯有違誤，爰求予廢棄原裁定云云。
二、按執行名義成立後，債權人將債權讓與於第三人，該第三人
    為強制執行法第4 條之2 第1 項第1 款所稱之繼受人，雖得
    以原執行名義聲請強制執行，惟民法第297 條第1 項既明定
    債權之讓與，非經讓與人或受讓人通知債務人，對於債務人
    不生效力，則債權受讓人於該項讓與對債務人生效前，自不
    得對債務人為強制執行。是債權受讓人依強制執行法第4條
    之2 規定，本於執行名義繼受人身分聲請強制執行者，除應
    依同法第6 條規定提出執行名義之證明文件外，對於其為適
    格之執行債權人及該債權讓與已對債務人發生效力等合於實
    施強制執行之要件，亦應提出證明，併供執行法院審查。至
    於最高法院42年台上字第3626號、22年上字第1162號判例所
    稱「讓與之通知，為通知債權讓與事實之行為，得以言詞或
    文書為之，不需何等之方式」、「受讓人對於債務人主張受
    讓事實行使債權時，既足使債務人知有債權讓與之事實，即
    應認為兼有通知之效力」等語，旨在說明債權讓與之通知，
    其性質為觀念通知，其通知方式不拘，以使債務人知悉其事
    實即可，於訴訟中如有事實足認債務人已知悉其事，該債權
    讓與即對債務人發生效力，惟究不得因此即謂債權之讓與人
    或受讓人未將債權讓與之事實通知債務人前，受讓人即得對
    該債務人為強制執行，而責由執行法院以送達書狀或讓與證
    明文件予債務人之方式為通知（最高法院98年度第三次民事
    會議決議參照）。
三、經查，抗告人主張其遞由台灣中小企銀、力富公司、德義公
    司、國鼎公司受讓對相對人之債權，得對相對人聲請強制執
    行，固據提出系爭債權憑證、債權讓與聲明書3 件、債權讓
    與證明書1 件、刊登公告之新聞紙影本2 紙為證明文件，及
    系爭債權憑證之債權人台灣中小企銀將包括其對相對人等13
    74名債務人之債權讓與力富公司部分，業為讓與公告，堪認
    對相對人已發生效力。惟抗告人並未提出力富公司、德義公
    司、國鼎公司或抗告人已將債權讓與事實通知相對人之證明
    文件，且抗告人及國鼎公司均屬資產管理公司，資產管理公
    司非金融機構合併法第4 條第1 款所定義之金融機構，其相
    互間之債權讓與，並無金融機構合併法第15條第1 項第1 款
    、第18條第3 項規定之適用，是國鼎公司公告將包括其對相
    對人等558 名債務人之債權讓與抗告人，無從代替債權讓與
    通知，其讓與即尚未對相對人發生效力，並經執行法院於98
    年3 月3 日通知抗告人補正系爭債權由力富公司讓與德義公
    司；德義公司讓與國鼎公司；國鼎公司讓與抗告人，而將各
    該債權讓與事實通知相對人之證明，自係使各該債權讓與事
    實對相對人發生效力之合法要件，抗告人未為補正，而聲請
    執行法院於強制執行程序進行中代為通知云云，按之上開說
    明，債務人在受債權讓與之事實通知前，受讓人既不得對該
    債務人為強制執行，抗告人聲請對相對人強制執行，即屬不
    合法。是執行法院駁回抗告人強制執行之聲請，及原審駁回
    抗告人之異議，核無不合。抗告人抗告意旨指摘原裁定不當
    ，求予廢棄，為無理由。
四、據上論結，本件抗告為無理由。依強制執行法第30條之1 ，
    民事訴訟法第495 條之1 第1 項、第449 條第1 項、第95條
    、第78條，裁定如主文。
中    華    民    國    98    年    8     月    21    日
                            民事第一庭
                                審判長法官  黃金石
                                法      官  林健彥
                                法      官  謝肅珍
以上正本證明與原本無異。
如不服本裁定應於送達後10日內向本院提出再抗告狀（並按他造
當事人之人數附繕本），並繳納再抗告費新臺幣1,000 元。
再為抗告僅得以適用法規顯有錯誤為理由，並應委任律師為代理
人。
中    華    民    國    98    年    8     月    21    日
                                書  記  官  馬蕙梅
附註：
抗告人之配偶、三親等內之血親、二親等內之姻親，或抗告人為
法人、中央或地方機關時，其所屬專任人員具有律師資格並經法
院認適當者，亦得為第三審代理人。
抗告人或其法定代理人具有律師資格者及前項情形，應於提起抗
告或委任時釋明之。


司法院資訊處製作；財團法人民間司法改革基金會備份。
